【裁判字號】    97,訴,841
【裁判日期】    970630
【裁判案由】    毒品危害防制條例
【裁判全文】
臺灣基隆地方法院刑事判決               97年度訴字第841號
公  訴  人  臺灣基隆地方法院檢察署檢察官
被      告  乙○○
                    （現另案在臺灣基隆監獄執行中）
上列被告因毒品危害防制條例案件，經檢察官提起公訴（97年度
毒偵字第1282號），被告於本院準備程序中就被訴事實為有罪之
陳述，本院合議庭裁定由受命法官獨任進行簡式審判程序審理，
判決如下：
    主  文
乙○○施用第一級毒品，累犯，處有期徒刑柒月。
    事  實
一、乙○○前因施用毒品案件，經觀察、勒戒後，認無繼續施用
    毒品之傾向，由臺灣板橋地方法院檢察署檢察官於民國88年
    2月4日以88年度偵字第1705號為不起訴處分確定。復因施用
    毒品案件，經觀察、勒戒後，認有繼續施用毒品之傾向，經
    法院裁定強制戒治，於89年12月5 日因停止戒治並付保護管
    束而經釋放出所，迄90年5 月24日保護管束期滿未經撤銷而
    完成其本次毒癮戒斷療程，該次犯行並由臺灣臺北地方法院
    檢察署檢察官提起公訴，經臺灣臺北地方法院於89年8月17
    日以89年度易字第1622號判決有期徒刑7月確定，91年3月22
    日發監執行，至91年10月14日執行完畢。又於因強制戒治執
    行完畢以後之5 年以內，再犯施用毒品案件，由臺灣基隆地
    方法院檢察署檢察官提起公訴，經本院於93年12月24日，以
    93年度訴字第771號判決有期徒刑8月、8 月，應執行有期徒
    刑1年2月確定；另因竊盜案件，經本院於94年2月2日以93年
    度簡上字第145號判決有期徒刑6月確定，上開案件（8月、6
    月、6月），又經本院以94年度聲字第297號裁定應執行有期
    徒刑1年6月；復因施用毒品案件，由臺灣基隆地方法院檢察
    署檢察官提起公訴，經本院於94年7月1日以94年度訴字第34
    5號判決有期徒刑7 月確定。上開案件（1年6月、7月）合併
    計算執行期間，自94年5月6日入監執行，迄96年4月1日執行
    完畢。
二、詎其仍無法戒除毒癮，復基於同時施用第一級毒品海洛因及
    第二級毒品甲基安非他命之犯意，於97年4月9日10時許，在
    基隆市○○街324 巷巷內，以將海洛因及甲基安非他命混合
    後置入注射針筒再持以施打血管之方式，同時施用第一級毒
    品海洛因及第二級毒品甲基安非他命1 次（起訴書誤載為安
    非他命，應予更正）。嗣為警於同日晚間9 時許，因乙○○
    另案遭通緝而在上址緝獲，復經其同意採其尿液送驗結果呈
    嗎啡、甲基安非他命及安非他命陽性反應。
三、案經基隆市警察局第一分局報請臺灣基隆地方法院檢察署檢
    察官偵查起訴。
    理  由
一、本件被告乙○○所犯為毒品危害防制條例第10條第1項、第
    2項施用第一級毒品罪、施用第二級毒品罪，均非死刑、無
    期徒刑、最輕本刑為3年以上有期徒刑之罪，或高等法院管
    轄第一審之案件，被告於本院準備程序中，就被訴事實為有
    罪之陳述，經告以簡式審判程序之旨，並聽取檢察官、被告
    之意見後，本院合議庭裁定由受命法官進行簡式審判程序，
    是本件之證據調查，依刑事訴訟法第27 3條之2規定，不受
    同法第159條第1項、第161條之2、第161條之3、第163條之1
    及第164條至第170條規定之限制，合先敘明。
二、上揭同時施用第一級毒品、第二級毒品之事實，業據被告於
    本院審理時坦承不諱，且被告於97年4月9日為警採取其親自
    排放之尿液送請臺灣尖端先進生技醫藥股份有限公司經以氣
    相層析質譜儀法確認檢驗結果，呈嗎啡、甲基安非他命、安
    非他命陽性反應，此有該公司97年4月21日出具之「濫用藥
    物檢驗報告」，而以該公司所用之氣相層析質譜儀分析法之
    精確度而論，應可剔除「偽陽性反應」之可能（行政院國軍
    退除役官兵輔導委員會臺北榮民總醫院83年3月1日北總內字
    第01855號、同年4月7日北總內字第03059號函參照），該檢
    驗結果自可憑信，堪認被告上開自白與事實相符，應係真實
    。另按人體施用甲基安非他命後，其主要代謝物中，未改變
    型態之甲基安非他命占施用劑量達百分之43，安非他命則約
    為百分之5；人體若係施用安非他命後，主要代謝物中則有
    未改變型態之安非他命，但無甲基安非他命，此經法務部調
    查局以93年5月4日調科壹字第09362413980號函釋明在案。
    足見人體若施用安非他命，其尿液代謝物不可能出現甲基安
    非他命，惟人體若施用甲基安非他命，其尿液代謝物除主要
    有甲基安非他命外，亦可能有少量之安非他命。是本案被告
    之尿液除呈現較少量之安非他命陽性反應外，主要均係呈現
    甲基安非他命之陽性反應，依上開函示，被告自不可能係施
    用安非他命，而應係施用甲基安非他命，是公訴意旨認被告
    係施用安非他命，容有誤解，附此敘明。
三、按毒品危害防制條例於92年7月9日修正公布，自93年1月9日
    施行，其中第20條、第23條將施用毒品之刑事處遇程序，區
    分為「初犯」及「5年內再犯」、「5年後再犯」。依其立法
    理由之說明：「初犯」，經觀察、勒戒或強制戒治後，應為
    不起訴處分或不付審理之裁定；經觀察、勒戒或強制戒治執
    行完畢釋放後，「5 年內再犯」者，因其再犯率甚高，原實
    施之觀察、勒戒及強制戒治既已無法收其實效，爰依法追訴
    或裁定交付審理。至於初犯經觀察、勒戒或強制戒治執行完
    畢釋放後，「5 年後再犯」者，前所實施之觀察、勒戒或強
    制戒治已足以遮斷其施用毒品之毒癮，為期自新及協助其斷
    除毒癮，仍適用「初犯」規定，先經觀察、勒戒或強制戒治
    之程序。從而依修正後之規定，僅限於「初犯」及「5 年後
    再犯」（初犯經觀察、勒戒或強制戒治釋放後，5 年內均無
    施用毒品之行為）二種情形，始應先經觀察、勒戒或強制戒
    治程序。倘被告於5年內已再犯，經依法追訴處罰，縱其第3
    次（或第3 次以上）再度施用毒品之時間，在「初犯」經觀
    察、勒戒或強制戒治執行完畢釋放5年以後，已不合於「5年
    後再犯」之規定，且因已於「5 年內再犯」，顯見其再犯率
    甚高，原實施觀察、勒戒或強制戒治，已無法收其實效，即
    應依該條例第10條處罰（最高法院95年度第7 次刑事庭會議
    、95年度台非字第161、203、230、246號判決參照參照）。
    經查，被告有事實欄所載曾因施用毒品案件，先後經觀察、
    勒戒執行完畢、法院判處罪刑確定等紀錄，有臺灣高等法院
    被告全國前案紀錄表在卷可考，是以，被告於上開強制戒治
    執行完畢釋放後5 年內，復因施用毒品，經法院判處罪刑確
    定後，再為本案施用第一級毒品犯行，故本案被告已經強制
    戒治執行完畢釋放後5 年內再犯，且業經依法追訴處罰，本
    案自不該當於「初犯」或「5年後再犯」，揆諸前揭說明，
    即無再經觀察、勒戒等程序之必要，而應依法論科。
四、查海洛因及甲基安非他命分別係毒品危害防制條例第2條第2
    項第1款、第2款所定之第一級毒品、第二級毒品，被告予以
    施用，核其所為，係犯毒品危害防制條例第10條第1項、第2
    項之施用第一級毒品罪及施用第二級毒品罪。其持有第一級
    毒品海洛因及第二級毒品甲基安非他命係供施用，其持有第
    一級毒品、第二級毒品之低度行為分別為施用第一級毒品、
    第二級毒品之高度行為所吸收，不另論罪。又被告將第一級
    毒品海洛因、第二級毒品甲基安非他命摻雜於注射針筒內，
    而同時非法施用第一級毒品海洛因及第二級毒品甲基安非他
    命，係一行為觸犯上開2 罪名，為想像競合犯，應依刑法第
    55條規定，從較重之施用第一級毒品罪處斷。末查，被告曾
    有如前所述之犯罪科刑及刑之執行情形，此有臺灣高等法院
    被告前案紀錄表在卷可稽，其於有期徒刑執行完畢後，5 年
    以內，故意再犯本案有期徒刑以上之本罪，為累犯，應依刑
    法第47條第1 項規定，加重其刑。爰審酌被告前因施用毒品
    經觀察、勒戒、判刑、徒刑執行完畢後，猶不知戒惕，復再
    施用第一級、第二級毒品，無視於毒品對於自身健康之戕害
    及國家對於杜絕毒品犯罪之禁令，顯無戒斷之決心，然念及
    其前開犯罪係戕害自身，尚未害及他人，且犯罪後復坦承犯
    行，態度尚可等一切情狀，量處如主文所示之刑。
據上論斷，應依刑事訴訟法第273 條之1 第1 項、第299 第1 項
前段，毒品危害防制條例第10條第1項、第2項，刑法第11條前段
、第55條、第47條第1項，判決如主文。
本案經檢察官甲○○到庭執行職務。
中    華    民    國    97    年    6     月    30    日
                  刑事第一庭  法  官  許心
以上正本證明與原本無異。
如不服本判決應於收受本判決後10日內向本院提出上訴書狀，其
未敘述上訴理由者，並得於提起上訴後10日內向本院補提理由書
狀（均須按他造當事人之人數附繕本）「切勿逕送上級法院」。
中    華    民    國    97    年    6     月    30    日
                               書記官  湯惠芳
附錄本判決論罪之法條：
毒品危害防制條例第10條
施用第一級毒品者，處6月以上5年以下有期徒刑。
施用第二級毒品者，處3年以下有期徒刑。


司法院資訊處製作；財團法人民間司法改革基金會備份。
